【裁判字號】    98,簡上,548
【裁判日期】    980930
【裁判案由】    詐欺
【裁判全文】
臺灣桃園地方法院刑事判決             98年度簡上字第548號
上  訴  人  乙○○
即  被  告
                    1巷10弄3之1號
                    （送達地址：桃園縣龍潭鄉○○路○段39
上列上訴人即被告因詐欺案件，不服本院中華民國98年5 月15日
所為之98年度桃簡字第119 號第一審簡易判決（起訴書案號：97
年度偵字第23088 號），提起上訴，本院管轄之第二審合議庭判
決如下：
    主  文
上訴駁回。
乙○○緩刑貳年，並應於民國玖拾捌年玖月參拾日前向被害人支
付新臺幣貳萬肆仟玖佰捌拾捌元之損害賠償。
    事  實
一、乙○○明知申請帳戶使用係輕而易舉之事，一般人無故取得
    他人金融帳戶使用之行徑常與犯罪之需要密切相關，而可預
    見該名不自行申辦帳戶之人要求他人提供金融帳戶之存摺、
    提款卡及印章者，極有可能係遂行不法所有意圖用以詐騙、
    恐嚇取財等不法財產行為，又對於提供帳戶予他人使用雖無
    必然引發他人萌生犯罪之確信，但仍以縱若有人持以犯罪亦
    不違反其本意，而基於幫助他人實施詐欺取財犯罪之不確定
    故意，於民國97年4 月30日前之某日，將其所有之匯豐商業
    銀行中壢分行帳號00000000000000000 號帳戶（下稱匯豐銀
    行帳戶）之存簿、提款卡暨密碼，在不詳地點，交予其所不
    熟識自稱丙○○之成年男子使用。嗣丙○○即轉交某詐騙集
    團前揭匯豐銀行帳戶之存摺、提款卡及密碼，由該集團已成
    年之成員於97年4 月30日下午5 時20分許，以電話向甲○○
    佯稱先前購物，誤簽收分期付款單據，將導致連續扣款，要
    求甲○○前往使用自動櫃員機更改，致甲○○陷於錯誤，依
    指示操作自動櫃員機，因而於當日下午5 時25分許，匯款新
    臺幣（下同）29,988元至上開匯豐銀行帳戶，並旋遭詐欺集
    團成員所提領。俟甲○○察覺遭騙報警處理，始循線查獲上
    情。
二、案經甲○○訴由桃園縣政府警察局中壢分局報告臺灣桃園地
    方法院檢察署檢察官聲請簡易判決處刑。
    理  由
壹、程序方面
    本案認定事實所引用之本件卷內所有卷證資料（包含人證與
    文書證據、物證等證據），並無證據證明係公務員違背法定
    程序所取得，且被告於本院審理時對本院提示之卷證均未爭
    執其證據能力，且卷內之文書證據，亦無刑事訴訟法第159
    條之4 之顯有不可信之情況與不得作為證據之情形，從而，
    依刑事訴訟法第159 條至159 條之5 之規定，本案以下認定
    事實所引用之證據（包含人證與文書證據、物證等證據），
    均有證據能力，合先敘明。
貳、實體方面
一、上開事實，業據被告乙○○於本院審理時坦承不諱，而被害
    人甲○○遭詐騙而將其銀行帳戶內之款項，轉帳至被告所有
    前揭帳戶之經過，業據被害人於警詢中證述明確（見臺灣桃
    園地方法院檢察署97年度偵字第23088 號偵查卷宗〈下稱
    23088 號偵查卷〉第22頁至第23頁，並有被害人所提供之自
    動櫃員機交易明細共2 紙（見23088 號偵查卷第24頁
    ）、香港商香港上海匯豐銀行（股）公司中壢分行97年5 月
    13日（97）港匯銀壢字第0065號函所檢附存款對帳單、交易
    明細表1 份（第23088 號偵查卷第6 頁至第21頁）在卷可稽
    。次查於金融機構開設金融帳戶、請領存摺及提款卡等，對
    一般人均無任何限制，一般民眾皆得以存入最低開戶金額之
    方式申請，且得在不同金融機構申請數個存款帳戶使用，此
    為眾所周知之情，依一般人之社會經驗，若遇他人不以自己
    名義申請開戶，反而借用收集他人金融帳戶供己使用，對於
    該等帳戶是否供合法使用，焉能不生懷疑。被告將上開帳戶
    存摺等物交予其所不熟識之丙○○時，應足以預見該帳戶將
    流入詐騙集團成員手中作為不法詐欺取財行為之用，卻仍執
    意任予交付，則被告有幫助他人犯詐欺取財罪之不確定故意
    甚明。是被告前開任意性之自白核與事實相符，應為可採。
    本案事證明確，被告犯行洵堪認定，應依法論科。
二、按刑法上之幫助犯，係對於犯罪與正犯有共同之認識，以幫
    助之意思，對於正犯資以助力，而未參與實施犯罪之行為者
    而言。因此如未參與實施犯罪構成要件之行為，且係出於幫
    助之意思提供助力，即屬幫助犯，而非共同正犯。被告基於
    幫助之犯意，提供不熟識之丙○○上開存摺、金融卡及密碼
    ，以供詐騙集團成員施用詐術，已如前述。詐騙集團成員利
    用被告之幫助，使被害人在遭施用詐術後陷於錯誤，而匯款
    至被告提供之帳戶，足見被告僅係參與詐欺取財罪構成要件
    以外之行為，且並無證據證明被告係以正犯而非以幫助犯之
    犯意參與犯罪，應認其所為係幫助犯而非正犯行為。是核被
    告所為，係犯刑法第339 條第1 項、第30條第1 項前段之詐
    欺取財罪之幫助犯。被告係以幫助之意思，參與構成要件以
    外之行為，為幫助犯，爰依刑法第30條第2 項規定，按正犯
    之刑減輕之。原審以被告犯行明確，依刑事訴訟法第449 條
    第1 項前段，刑法第339 條第1 項、第30條第1 項前段（原
    審漏列第1 項前段）、第2 項、第41條第1 項前段，刑法施
    行法第1 條之1 第1 項、第2 項前段，量處被告有期徒刑3
    月，並諭知如易科罰金，以新臺幣1 千元折算1 日之折算標
    準。經核其認事用法均無違誤，量刑亦稱妥適。
三、被告上訴意旨雖謂：伊無幫助詐欺之犯意，且業已提供丙○○之姓名年籍資料，原審未為適當審酌，提起本件上訴，請
    求撤銷原判決，另為適當之判決。惟至本院審理時表示不再
    爭執，坦承前揭犯罪事實，表示其願與被害人和解，希望能
    給予自新機會等語。惟被告所述之上開理由，係其與被害人
    事後應如何和解之問題，與犯罪事實之構成與否無關，而原
    審判決之認事用法並無違誤，量刑亦屬允當，已如前述，是
    被告以前揭理由提起上訴，並無理由，應予駁回。
四、末查，被告前未曾因故意犯罪受有期徒刑以上刑之宣告，有
    臺灣高等法院被告前案紀錄表1 份在卷可稽，其因一時失慮
    ，偶罹刑典，犯後已坦承犯行，深具悔意，至本院審理時與
    被害人當庭達成和解，且當庭賠償被害人5000元，並願意於
    98年9 月30日前清償被害人所受損失之餘款24,988元，被害
    人亦表示同意上開和解條件，並願意將賠償條件列入緩刑之
    附帶條件，給予被告緩刑之機會等語，有本院98年9 月16日
    之審判筆錄在卷可稽，應認被告經此偵審程序及刑之宣告後
    ，當知所警惕，本院因認前開對其所宣告之刑以暫不執行為
    適當，爰依刑法第74條第1 項第2 款之規定，宣告緩刑2 年
    ，以啟自新。
據上論斷，應依刑事訴訟法第455 條之1 第1 項、第3 項、第36
8 條、第373 條，刑法第74條第1 項第2 款，判決如主文。
本案經檢察官王碩志到庭執行職務。
中    華    民    國    98    年    9     月    30    日
                  刑事第十庭審判長法  官  江德民
                                  法  官  華奕超
                                  法  官  黃鏡芳
以上正本證明與原本無異。
不得上訴。
                                  書記官  劉玉梅
中    華    民    國    98    年    9     月    30    日


司法院資訊處製作；財團法人民間司法改革基金會備份。
